臺灣高雄地方法院刑事判決　　　　　　　　　　　　　九十三年度易字第三四五號
　　公　訴　人　臺灣高雄地方法院檢察署檢察官
　　被　　　告　甲○○
右列被告因家庭暴力防治法等案件，前經檢察官聲請簡易判決處刑（九十二年度偵字
第二五六一八號），本院簡易庭認不宜依簡易程序審理（九十三年度簡字第八八九號
），簽請改依通常程序判決如左：
    主  文
甲○○無罪。
    理  由
一、公訴意旨略以：被告甲○○係案外人乙○○之父，二人係家庭暴力防治法第三條
    第三款所定之家庭成員關係。甲○○前經本院於民國九十一年十二月二十六日以
    九十一年度家護字第一三三二號通常保護令，除判命其不得對乙○○實施身體或
    精神上不法侵害之行為外，並應完成下列處遇計畫：心理輔導、期程五月、頻率
    二十週、每週至少一小時，並於九十二年一月二十四日前，前往接受治療及輔導
    安排，該保護令有效期間為一年。詎甲○○竟基於違反前開民事通常保護令之犯
    意，於接獲高雄縣大寮鄉○○○路五Ｏ九號財團法人台灣省私立高雄仁愛之家附
    設慈惠醫院社工之通知後，均未接受心理輔導處遇，因認其涉有家庭暴力防治法
    第五十條第五款之違反保護令罪嫌等語。
二、按犯罪事實應依證據認定之，無證據不得推定其犯罪事實。又不能證明被告犯罪
    者，應諭知無罪之判決，刑事訴訟法第一百五十四條第二項、第三百零一條第一
    項分別定有明文。所謂證據，係指足以認定被告確有犯罪行為之積極證據而言，
    該項證據自須適合於被告犯罪事實之認定，始得採為斷罪資料。苟積極證據不足
    為不利於被告事實之認定時，即應為有利於被告之認定，更不必有何有利之證據
    （參見最高法院二十九年上字第三一０五號、三十年上字第八一六號判例）；再
    者，行為非出於故意或過失者，不罰。過失行為之處罰，以有特別規定者，為限
    ，刑法第十二條規定甚明。觀諸家庭暴力防治法關於罰則之規定，並未排除刑法
    第十二條之適用，故有關該法第五十條所規定之違反保護令罪，既無處罰過失行
    為之特別規定，自須行為人於行為之際確有犯罪之故意始能成罪，要無疑義。本
    件被告於警詢中固坦承確未依前開處遇計畫前往接受心理輔導等情，惟矢口否認
    有何違反保護令犯行，辯稱伊未接獲本院九十一年度家護字第一三三二號民事通
    常保護令；且伊因在監服刑，故未能前往接受心理輔導等語。經查：被告前經本
    院九十一年度家護字第一三三二號通常保護令，命其應完成心理輔導、期程五月
    、頻率二十週每週至少一小時、並於九十二年一月二十四日前前往接受治療及輔
    導安排之處遇計畫之等情，業有民事保護令一份在卷可稽，被告雖辯稱並未知悉
    保護令內容云云，且參以卷附高雄縣警察局林園分局保護令執行紀錄表之內容，
    亦有被告於該保護令執行時並未在場之記載。然經本院詢以證人即慈惠醫院社工
    師廖靜薇則證稱：衛生局於九十二年一月十七日已發出通知函，通知被告應前往
    慈惠醫院接受處遇措施，被告遂於同年二月十三日前往慈惠醫院報到，其即向被
    告詳述處遇計畫之執行及經費等相關事項，並於民事保護令處遇計畫說明單張內
    要求被告簽名接受處遇等情無訛，另據卷附高雄縣警察局湖內分局保護令執行紀
    錄表所載，該分局員警前於九十二年一月一日九時許前往執行前開保護令，並經
    被告親自簽名捺印屬實，足見被告確已知悉上開保護令判命其應接受處遇計畫一
    節，故被告所辯並未知悉民事通常保護令內容云云，殊難憑採。惟查，被告另辯
    以伊自九十二年二月十三日前往慈惠醫院報到後，旋即於同年月二十八日因涉犯
    公共危險案件，在新竹分監執行易服勞役，嗣於同年四月二十二日始執行完畢出
    監，嗣後未再前往慈惠醫院接受處遇計畫之執行等語，有卷附臺灣高等法院被告
    全國前案紀錄表及法務部全國檢察官線上查詢刑案人犯在監所最新資料報表各一
    份可證，是其所辯上情，堪予採認。茲有疑問者，乃被告於前述易服勞役執行完
    畢出監後、未再繼續接受處遇計畫執行之事實，是否即構成家庭暴力防治法第五
    十條第五款之違反保護令罪？蓋以被告固於九十二年四月二十二日執行完畢出監
    後，即未繼續前往慈惠醫院接受處遇計畫，惟其既因入監執行而未能依原訂計畫
    接受處遇計畫之輔導，則事後該處遇計畫之執行內容、進行日期、時數等是否發
    生變更或有所修正，原計畫之執行機構自有再予通知、說明之必要。然觀乎證人
    廖靜薇於本院中之證述，其於知悉被告因案入監執行後，已記載於特殊狀況通知
    書上，並請被告同居人即案外人蘇維君傳真被告前開執行之相關資料，而在八月
    二十九日之前，曾再以電話、信件等方式與被告之同居人即案外人蘇維君聯絡，
    告知倘被告未能於九十二年八月二十六日繼續接受處遇計畫，則該計畫將無法完
    成等語，足見證人所通知者均為「蘇維君」，而非被告本人，然是時被告是否仍
    與蘇維君繼續有共同居住之事實、或者蘇維君是否確曾轉達上情予被告知悉，實
    未可知。從而被告自九十二年四月二十二日易服勞役完畢出監後，是否確經處遇
    計畫承辦單位即慈惠醫院之合法通知，告稱其應受之處遇計畫是否仍依預定期程
    進行、又或者該計畫內容業因被告入監執行、有所遲延而須予以變更等情，非無
    疑義。準此，本件被告前因入監執行而中斷原處遇計畫之執行，出監後亦未再接
    獲處遇計畫執行機構之合法通知，以致未能繼續接受處遇計畫之執行，自難遽認
    其主觀上確有前述違反保護令內容之故意。換言之，自不得徒以被告客觀上單純
    違反保護令之行為，即率爾認定被告成立違反保護令之罪。綜前所述，本件公訴
    人所述犯罪事實及所憑證據，尚難證明被告確有本件犯行；被告所辯雖無從概予
    採信，然其間有合理之懷疑存在，無法達到確信其為真實之程度，當不得遽為不
    利於被告之認定。此外，復查無其他積極證據，足資證明被告涉有公訴人所指故
    意違反保護令之犯行，揆諸首揭判例意旨及說明，既不能證明被告犯罪，依法應
    為被告無罪之諭知。
三、末按，法院認為應科拘役、罰金或應諭知免刑或無罪之案件，被告經合法傳喚無
    正當理由不到庭者，得不待其陳述逕行判決，刑事訴訟法第三百零六條定有明文
    。查本案被告經合法傳喚，無正當理由不到庭，有送達證書一份在卷足憑，依上
    開規定，爰不待被告陳述，逕為判決如主文所示。
據上論斷，應依刑事訴訟法第三百零一條第一項、第三百零六條，判決如主文
中      華      民      國      九十三      年      五    月    十八    日
                                  臺灣高雄地方法院刑事第十三庭
                                    審判長法  官  李  勝  琛
                                          法  官  曾  吉  雄
                                          法  官  陳  明  呈
右正本證明與原本無異。
如不服本判決，應於判決送達後十日內，向本院提出上訴狀。
                                          書記官  林  明  忠
中    華    民    國      九十三      年      五      月      十八      日
